【裁判字號】    97,交聲,934
【裁判日期】    980506
【裁判案由】    聲明異議
【裁判全文】
臺灣臺南地方法院交通事件裁定         97年度交聲字第934號
移送機關    交通部公路總局嘉義區監理所台南監理站
異議人即
受處分人    林琇曼
上列異議人即受處分人因違反道路交通管理處罰條例案件，對於
交通部公路總局嘉義區監理所臺南監理站民國97年8月28日所為
之裁決處分（處分案號：嘉監南字第裁74-ZCR011874號），聲明
異議，本院裁定如下：
    主    文
原處分撤銷。
林琇曼汽車駕駛人，汽車行駛高速公路，於駛進收費站繳費時，
未依標誌、標線、號誌指示過站繳費，處罰鍰新臺幣陸佰元。
    理    由
一、原處分意旨略以：異議人即受處分人林琇曼（下稱異議人）
    駕駛車牌號碼6116-SV號自用一般小客貨車，於民國97年2月
    11日18時16分許，行經員林收費站南下第8車道時，因有「
    行駛高速公路，於駛進收費站繳費時，未依標誌指示過站繳
    費（未申裝戶使用非登記所屬e通機）」，經內政部警政署
    國道公路警察局第三警察隊員林分隊逕行製單舉發，嗣經移
    送機關即交通部公路總局嘉義區監理所臺南監理站（下稱原
    處分機關）以其違規事證明確，依道路交通管理處罰條例第
    33條第3項及違反道路交通管理事件統一裁罰基準表等規定
    ，裁處異議人罰鍰新臺幣（下同）1,200元。
二、本件異議意旨略以：
  (一)本件違規行為發生時之駕駛人即第三人甲○○95年6月27日
    裝設e通機時，並未被告知不能裝於他車使用，今年過年期
    間因考慮全家出遊時的舒適性，於是向親友借用較大的車，
    並使用第三人甲○○曾申請裝設之e通機，在車牌號碼6116-
    SV號自用一般小客貨車通行國道期間皆使用ETC車道，扣除
    免收費時段，合計過了7次需收費的收費站，直到過了南下
    員林站發現扣款有異，至遠通檢查並立即補繳通行費，此時
    才知不能裝於他車使用。且國道提醒用路人看板為「未裝e
    通機禁行ETC車道，因此使人認為只要車上裝有e通機，即可
    行駛ETC車道，且此e通機為駕駛人所有。而道路交通管理處
    罰條例對於「使用非登記所屬e通機」並未做規範，在此車
    上裝有e通機，行駛ETC車道過收費站的情形下，並未違反規
    定。
  (二)異議人收到罰單後即依程序向申訴單位（員林收費站）提出
    申訴，5月28日收到申訴回函後6月3日左右曾去電確認，是
    否會有裁決書，以讓異議人在時效內進行下個程序，免得遭
    加重處分，申訴單位回覆會有裁決書，要異議人耐心等候，
    因久候不至又幾次去電確認，申訴單位詳查後才告知因未發
    副本給監理站，因此需帶著相關文件親自到監理站開裁決書
    ，不會收到加重處分，此案件造成逾期並非異議人之過失，
    卻要異議人承擔加重處分，甚為冤枉。因而為此聲明異議，
    請求撤銷原處分等語。
三、按汽車行駛高速公路，於駛進收費站前，應依標誌指示預為
    減速慢行，並依規定標誌、標線、號誌指示或交通勤務警察
    指揮順序行駛過站繳費；汽車行駛於高速公路，除道路交通
    管理處罰條例第33條第1項、第2項外，有其他違反管制規定
    之行為，處駕駛人600元以上1,200元以下罰鍰，高速公路及
    快速公路交通管制規則第23條、道路交通管理處罰條例第33
    條第3項分別定有明文。
四、經查：
  (一)異議人所有車牌號碼6116-SV號自用一般小客貨車，於上揭
    時、地，因行駛高速公路，於駛進收費站繳費時，未依標誌
    指示過站繳費（未申裝戶使用非登記所屬e通機），經內政
    部警政署國道公路警察局第三警察隊員林分隊逕行製單舉發
    等情，有內政部警政署國道公路警察局97年4月28日公警局
    交字第ZCR011874號舉發違反道路交通管理事件通知單及違
    規採證照片各1份在卷可稽，且為異議人所不爭執，是此部
    分事實自堪認定。
  (二)異議人雖以前揭情詞置辯，然車牌號碼6116-SV號自用一般
    小客貨車於上開時、地，行駛高速公路於駛進收費站通行ET
    C車道繳費時，係裝設車牌號碼8Q-3760號自用小客車所申請
    之e通機，且因目前仍未開放一機（OBU）多車使用，故若非
    使用該車專屬之OBU且未扣款成功，視同未申裝OBU誤闖ETC
    車道，依道路交通管理處罰條例第33條第3項之規定，處汽
    車所有人或駕駛人600元以上1,200元以下罰鍰，是若要將專
    屬之OBU裝置他車，應先向ETC營運公司申請車牌異動，俾免
    受罰一節，有交通部臺灣區○道○○○路局員林收費站97年
    5月26日高員業字第0970000855號函1份在卷可稽。
  (三)另經本院依職權調閱車牌號碼8Q-3760號自用小客車之e通機
    申請人甲○○與遠通電收股份有限公司簽訂之電子收費服務
    契約，該契約第11條規定車內設備單元之使用，應依本條之
    規定及「車內設備單元操作指南」之規定，若因乙方（申請
    用戶本人）未依規定辦理，所遭受之損失由乙方負擔，其同
    條第2款、第3款分別規定：「於車內設備單元開通後，乙方
    應依車內設備單元操作指南正確操作車內設備單元，且不得
    自行或使用非裝機點工作人員以外之第三人任意拆卸、破壞
    或移至他車使用。」、「乙方於變更使用之車輛、車內設備
    單元或其他資料時，應主動親自或委託代理人至甲方（即遠
    通電收公司）指定之服務中心辦理異動作業，否則因此所產
    生之損失由乙方自行負擔。」，有遠通電收股份有限公司97
    年10月22日總發字第09700969號函暨函附之電子收費服務契
    約1份在卷可參。綜此，e通機應為隨車登記使用，如欲將專
    屬之OBU裝置他車，應先向ETC營運公司申請車牌異動，否則
    於未辦理車機異動前即擅自將OBU安裝於非申請裝設之車輛
    使用，則汽車所有人或駕駛人將因違反前開道路交通管理處
    罰條例規定而受罰一節，自應為第三人甲○○於申裝使用e
    通機時所應有之基本認知，且於主管機關尚未變更相關政策
    或規範前，汽車所有人或駕駛人仍應遵循上開現有之道路交
    通管理規範，方屬合法。是異議人辯稱第三人甲○○於申請
    裝設e通機時，並未被告知不得移至他車使用乙節，自屬無
    據。
五、綜上所述，異議人所有車牌號碼6116-SV號自用一般小客貨
    車行駛高速公路，於上開時、地駛進收費站繳費時，未依標
    誌指示過站繳費之違規行為既可認定，則原處分機關依道路
    交通管理處罰條例第33條第3項之規定予以裁處，於法並無
    違誤。惟本件舉發通知單記載之應到案日期係97年5月28日
    ，有內政部警政署國道公路警察局97年4月28日公警局交字
    第ZCR011874號舉發違反道路交通管理事件通知單1紙在卷可
    稽，而異議人係於97年5月13日即就本件違規行為經舉發1節
    提出申訴，有交通部臺灣區○道○○○路局員林收費站98年
    1月14日高員業字第0980000054號函1份在卷可稽，因此，難
    認異議人未於期限內提出申訴，原處分機關未查，逕依違反
    道路交通管理事件統一裁罰基準表之規定，裁處最高罰鍰1,
    200元，自有不當。因此，本院自應將原處分予以撤銷，並
    為主文第二項所示之諭知，以資適法。
六、據上論斷，應依道路交通管理處罰條例第87條第2項、道路
    交通案件處理辦法第20條前段，裁定如主文。
中    華    民    國    98    年    5     月    6     日
                    交通法庭  法  官 張家瑛
以上正本證明與原本無異。
如不服本裁定，應於收受送達後5日內向本院提出抗告狀。（應
附繕本）
                              書記官 李淑惠
中    華    民    國    98    年    5     月    11    日


司法院資訊處製作；財團法人民間司法改革基金會備份。
